臺灣高等法院刑事判決　　　　　　　 100年度上易字第1560號
上　訴　人　臺灣臺北地方法院檢察署檢察官
被　　　告　張耀陽原名張君兆.
上列上訴人因被告詐欺案件，不服臺灣臺北地方法院99年度易字
第3163號，中華民國100 年1 月5 日第一審判決（起訴案號：臺
灣臺北地方法院檢察署99年度偵續一字第197 號及99年度偵字第
24119 號），提起上訴，本院判決如下：
    主  文
原判決撤銷。
張耀陽共同意圖為自己不法之所有，以詐術使人將本人之物交付
，處有期徒刑壹年貳月，減為有期徒刑柒月。
    事  實
一、緣徐光輝（其所犯本案犯行業經原審法院判決處有期徒刑1
    年2 月，減為有期徒刑7 月確定）、張耀陽（原名張君兆）
    分別為址設臺北市○○區○○路14巷20號4 樓泛實國際有限
    公司（下稱泛實公司）之實際負責人與業務人員。徐光輝於
    民國93至95年間，曾夥同業務員蔡政泰，共同向不特定之靈
    骨塔持有人詐騙銷售鴻運卡、法堤卡及臺灣仁本服務股份有
    限公司（下稱臺灣仁本公司）所發行之仁本卡等價值甚低之
    生前契約（徐光輝等涉犯詐欺部分均已判決有罪確定）；徐
    光輝於此段期間並夥同蔡政泰向林淑貞詐騙銷售仁本卡及法
    堤卡等生前契約，並保證可代為轉銷獲利，共計向林淑貞詐
    得至少新臺幣（下同）429 萬元（其中40張仁本卡264 萬元
    及30張法堤卡165 萬元），其後蔡政泰即避不見面（徐光輝
    與蔡政泰共同詐欺林淑貞部分，與前揭判決犯罪事實具有裁
    判上一罪之關係，且非本案起訴範圍）。林淑貞於遭詐欺購
    買前開生前契約後，因無法連絡上蔡政泰，遂於95年5 月初
    ，電詢臺灣仁本公司服務人員追蹤後續轉售之情況，臺灣仁
    本公司便指派由徐光輝雇傭之張耀陽，於同年5 月中旬主動
    前往林淑貞位於新北市○○區○○街之住處拜訪，張耀陽於
    瞭解林淑貞手中尚持有105 張甚具價值之靈骨塔位後，亟思
    牟取利益，乃表明自己係臺灣仁本公司集團旗下之汎實公司
    業務員，可以代為處理轉售林淑貞手中之全部生前契約及靈
    骨塔位，並返回址設臺北市○○路14巷20號4 樓之公司詢問
    徐光輝及姓名年籍不詳之公司主管意見，並共同編妥新詐騙
    說詞後，渠等即基於意圖為自己不法所有之犯意聯絡，推由
    張耀陽於同年8 月間乃於上址主動以電話連絡林淑貞，詐稱
    ：中南部有人要收購500 張生前契約，但公司目前僅持有
    300 張，尚不足200 張，林淑貞手中原有125 張，若再將手
    中靈骨塔位委其轉換為生前契約，便可湊足200 張並全數銷
    往中南部變現獲利等語，使林淑貞誤信為真，遂予應允，張
    耀陽乃於同年8 月28日持20萬元現金，前來拜訪林淑貞，再
    次強調：林淑貞手中原有的生前契約可以每張20萬元之價格
    銷往中南部，手中原持有之靈骨塔位若換成生前契約也可以
    每個15萬元之價格轉銷中南部，且保證可於3 個月內完全轉
    售完畢，獲利可觀等語，並要求林淑貞簽收訂金及簽訂商品
    代銷合約書，並向林淑貞收取該105 個靈骨塔位（含個人位
    45 個 及夫妻位30乘以2 即60個，價值共計816 萬元）後，
    即將該靈骨塔位交付臺灣仁本公司及徐光輝處理，其後雖有
    將換件之生前契約交付林淑貞保管，然僅令其靜待轉售結果
    ，此後即避不見面，完全未找到買主，林淑貞嗣於95年11月
    間打電話至泛實公司詢問代銷進度，該公司電話已成為空號
    ，而臺灣仁本公司則表示其與泛實公司無任何關係，林淑貞
    始知再次受騙，至此林淑貞手中原本持有之靈骨塔位已全遭
    張耀陽等人騙走，僅剩不具價值之生前契約，而受有796 萬
    元之損害（計算式：816 萬元減林淑貞收到之訂金20萬元等
    於796 萬元）。
二、案經林淑貞訴由臺灣臺北地方法院檢察署檢察官偵查起訴。
    理  由
壹、證據能力：
    本案以下所引用之卷證資料（包含人證與文書證據、物證等
    ），並無證據證明係公務員違背法定程序所取得，又被告以
    外之人於審判外之陳述，經核並無非出於自由意願而為陳述
    或遭違法取證及顯有不可信之情況，再卷內之文書證據，亦
    無刑事訴訟法第159 條之4 之顯有不可信之情況與不得作為
    證據之情形，且檢察官及被告迄本院言詞辯論終結前均未聲
    明異議，被告並明確表示對於本案全部證據方法之證據能力
    均沒有意見等語（見本院卷第19頁背面，本院100 年8 月25
    日準備程序筆錄），依刑事訴訟法第159 條之5 之規定，均
    有證據能力，合先敘明。
貳、實體方面：
一、認定犯罪事實所憑之證據及理由：
  (一)被告張耀陽雖未於本院審判期日到庭，然上揭犯罪事實業據
    被告於原審及本院準備程序中坦承不諱（見原審卷第25頁背
    面、第29頁，本院卷第19頁背面），核與證人即告訴人林淑
    貞在偵查中結證及共犯徐光輝在偵查中證述之情節相符（見
    99年度偵續一字第197 號偵查卷第37至41頁；96年度偵字第
    6868號偵查卷第235 至238 頁）。此外，復有95年8 月28日
    商品代銷合約書影本、張耀陽名片影本、告訴人林淑貞之鴻
    運卡契約書、慈恩園寶塔諴業股份有限公司98年1 月9 日慈
    字第98002 號函及其附件慈恩園寶塔權狀轉讓申請書及委託
    書、臺灣人本公司發票、法堤契約書、鴻運卡契約書等均影
    本各乙份在卷可稽（見99年度偵續一字第197 號偵查卷第46
    至58頁、第64至67頁，96年偵字第688 號偵查卷第21至44頁
    ）。再告訴人被騙之上開105 個靈骨塔位價值共計816 萬元
    ，惟因被告曾給付告訴人訂金20萬元，故告訴人因此受有
    796 萬元之損害等情，亦經證人即告訴人林淑貞在偵查中具
    結證述明確（見99年度偵續一字第197 號偵查卷第38至39頁
    ），並有卷附發票可稽（見99年度偵續一字第197 號偵查卷
    第64至67頁），足徵告訴人主張因被告詐騙之行為，致其受
    有796 萬元之損失，信而有徵，堪以採信。
  (二)綜上，本案事證明確，被告犯行堪以認定，應予依法論科。
二、論罪理由：
    核被告所為，係犯刑法第339條第1項之詐欺取財罪。被告與
    泛實公司實際負責人徐光輝、及姓名不詳之主管間有犯意聯
    絡與行為分擔，應為共同正犯。
三、原判決撤銷之理由：
  (一)原審調查後，認被告詐欺犯行事證明確，而予以論罪科刑，
    固非無見。惟查：
  1.按「刑事審判旨在實現刑罰權之分配正義，故法院對於有罪
    被告之科刑，應符合罰刑相當之原則，使輕重得宜，罰當其
    罪，此所以刑法第57條明定科刑時，應以行為人之責任為基
    礎，並審酌一切情狀，尤應注意該條所列10款事項，以為科
    刑輕重之標準。而現階段之刑事政策，非祇在實現以往應報
    主義之觀念，尤重在教化之功能。」、「刑事科刑判決旨在
    實現刑罰權之分配正義，故法院對有罪被告之科刑，應符合
    罪刑相當之原則，使輕重得宜，罰當其罪，以契合社會之法
    律感情，此所以刑法第57條明定科刑時應審酌一切情狀，尤
    應注意該條所列10款事項以為科刑輕重之標準，依刑事訴訟
    法第310 條第3 款規定，並應將所審酌之具體情形，記載於
    判決書理由內，否則即難謂無判決不載理由之違法。」、「
    刑事審判旨在實現刑罰權之分配正義，故法院對於有罪被告
    之科刑，應符合罪刑相當之原則，使輕重得宜，罰當其罪，
    此所以刑法第57條明定科刑時，應審酌一切情狀，尤應注意
    該條所列10款事項，以為科刑輕重之標準，並賦予法院裁量
    權。而判決於科刑之理由，如僅載稱審酌被告之品行、犯罪
    之動機、目的、手段、犯後態度等一切情狀，因如此記載，
    均僅為法律抽象之一般規定，並未說明各該事項之具體情形
    ，其量刑是否妥適無從據以斷定，自有判決理由未備之違法
    。」（最高法院95年度臺上字第6565號、95年度臺上字第38
    80號、94年度臺上字第2131號刑事判決意旨參照）。
  2.檢察官依告訴人林淑貞之請求上訴略以：「原審判處被告張
    耀陽有期徒刑6 月，如易科罰金以新臺幣1 仟元折算1 日；
    減為有期徒刑3 月，如易科罰金以新臺幣1 仟元折算1 日，
    固非無見。惟本案被害人林淑貞因受被告詐稱：中南部有人
    欲購買大量生前契約，若將持有之靈骨塔位轉換為生前契約
    ，即可立即售出等語，被害人誤信其詞，遂依被告之要求，
    將原本所持有之105 個靈骨塔位，全數轉換為價值甚低之生
    前契約，此後被告即避不見面，導致被害人損失金額高達
    816 萬元，被告更因此獲得高額之業績獎金。但被告於案發
    至今，從未對被害人表達歉意並與被害人達成和解，縱被告
    於審理中認罪，其犯後態度亦難稱良好，是原審判處上開刑
    度，似屬過輕。請撤銷原判決，另為適法之判決。」等語。
    查告訴人主張被告未賠償其損失一節，業經被告供述在卷（
    見本院卷第19頁背面），則本院認被告對於告訴人所為之詐
    欺犯行，造成告訴人受有796 萬元之損害，顯見被告完全不
    尊重他人之財產權，惡性重大，且與被告共為本案犯行之共
    犯徐光輝業經原審於100 年5 月24日以99年度易字第3163號
    判決處有期徒刑1 年2 月，減為有期徒刑7 月確定在案（見
    原審卷第81至84頁）。從而，原審就被告所為本案詐欺犯行
    僅量處有期徒刑6 月，如易科罰金以新臺幣1 仟元折算1 日
    ；減為有期徒刑3 月，如易科罰金以新臺幣1 仟元折算1 日
    。就被告惡性程度而言，難謂符合罪刑相當之原則，即不無
    失之過輕，且原審未予周延審酌上情，致為上開量刑，亦難
    謂全無可議之處。
  (二)檢察官上訴意旨指摘原審量刑過輕，請求從重量刑等情，為
    有理由，自應由本院予以撤銷改判。
四、科刑審酌事由：
    爰審酌被告正值青年，不思以正當途徑賺取金錢，反以詐騙
    方式向告訴人詐取財物，且詐取之靈骨塔位數量不少，價值
    匪淺，致告訴人受有將近796 萬元之損失，且尚未與告訴人
    達成和解，惟念其無前科紀錄，有本院被告前案紀錄表附卷
    可考，素行非惡，及被告犯罪後承認犯行，態度尚可，兼衡
    其高中畢業之智識程度、犯罪動機、目的、手法；暨共犯徐
    光輝業經原審於100 年5 月24日以99年度易字第3163號判決
    處有期徒刑1 年2 月，減為有期徒刑7 月確定在案等一切情
    狀，量處如主文第2 項所示之刑，以資懲儆。再者，中華民
    國九十六年罪犯減刑條例於96年6 月15日三讀通過，並自96
    年7 月16日開始施行，查被告之犯罪行為係在96年4 月24日
    以前所為，且經本院宣告有期徒刑1 年6 月以下之刑，並無
    前述條例第3 條規定不予減刑之情形，合於減刑之條件，應
    依該條例第2 條第1 項第3 款規定減其刑期如主文第2 項所
    示。
、一造辯論判決：
    被告經合法傳喚，無正當之理由不到庭，爰不待其陳述，逕
    行判決。
據上論斷，應依刑事訴訟法第369 條第1 項前段、第364 條、第
371 條、第299 條第1 項前段，刑法第28條、第339 條第1 項，
中華民國九十六年罪犯減刑條例第2 條第1 項第3 款、第7 條第
1 項，刑法施行法第1 條之1 ，判決如主文。
本案經檢察官侯名皇到庭執行職務。
中    華    民    國   100    年    12    月    7     日
                  刑事第九庭  審判長法  官  許仕楓
                                    法  官  蔡守訓
                                    法  官  許必奇
以上正本證明與原本無異。
不得上訴。
                                    書記官  楊品璇
中    華    民    國   100    年    12    月    8     日
附錄：本案論罪科刑法條全文
中華民國刑法第339條
（普通詐欺罪）
意圖為自己或第三人不法之所有，以詐術使人將本人或第三人之
物交付者，處 5 年以下有期徒刑、拘役或科或併科 1 千元以下
罰金。
以前項方法得財產上不法之利益或使第三人得之者，亦同。
前二項之未遂犯罰之。